最高法院刑事裁定　　　　　　　一○○年度台抗字第六四○號
抗　告　人　洪士仁
上列抗告人因偽造文書案件，不服台灣高等法院中華民國一００
年六月三十日駁回聲請再審之裁定（一００年度聲再字第二四九
號），提起抗告，本院裁定如下：
    主  文
抗告駁回。
    理  由
按因發現確實之新證據，足認受有罪判決之人應受無罪、免訴、
免刑或輕於原判決所認罪名之判決者，得聲請再審，固為刑事訴
訟法第四百二十條第一項第六款所明定；惟所謂發現確實之新證
據，係指該證據於事實審法院判決前已經存在，為法院、當事人
所不知，不及調查斟酌，至其後始行發現之證據，且就形式上觀
察，能認原確定判決錯誤者而言。又就上開證據本身形式上觀察
，固不以絕對不須經過調查程序為條件，但必須顯然可認為足以
動搖原有罪確定判決，受判決人應受無罪、免訴、免刑或輕於原
判決所認罪名之判決者為限；故受理聲請再審之最後事實審法院
，應就聲請再審理由之所謂「新證據」，是否具備事實審判決前
已經存在，為法院、當事人所不知，事後方行發現之「嶄新性」
，及顯然可認足以動搖原有罪確定判決，應為無罪、免訴、免刑
或輕於原判決罪名之「顯然性」二要件，加以審查，為判斷應否
准予開始再審之準據。本件原裁定以本案非屬不得上訴第三審法
院之案件，抗告人洪士仁以刑事訴訟法第四百二十一條之足生影
響於判決之重要證據漏未審酌為由聲請再審，顯與法律規定不合
。而其聲請再審所主張：原確定判決未於理由中說明黃淑珍有何
意圖營利之主觀違法要件，有重要證據漏未斟酌之再審理由；且
原確定判決就關於有利抗告人之證詞未於判決內說明不採之理由
，亦顯有重要證據未予審酌之違誤；又原確定判決未調查黃淑珍
及應召女子是否確有違法及其實情經過，顯有應調查之事證漏未
調查，即攸關抗告人有罪、無罪之重要證據未予審酌之違法等事
由，經逐一審酌，核僅係就原確定判決認定事實、證據取捨加以
爭執，復未提出任何足資判斷原確定判決對於事實認定有何錯誤
且足以動搖、影響原確定判決對於被告有罪認定之新事實、新證
據，亦與刑事訴訟法第四百二十條第一項所定之再審理由無一相
符，抗告人執之為再審事由，並請求停止刑罰之執行為無理由，
應予駁回。經核於法並無不合。抗告意旨略以：刑事訴訟法第四
百二十條第一項第六款之新證據，包括審判時未注意之證據，原
確定判決未於理由內說明黃淑珍有何意圖營利之主觀違法要件，
即有重要證據漏未斟酌之再審理由；關於在千賓賓館五０三室之
釣魚行為，並非臨檢，無須撰寫臨檢紀錄表，且黃淑珍當時並查
無不法情事，該名女子亦無違背社會秩序維護法之情節，抗告人
顯無權將該名女子帶回警局做進一步調查，況依證人陳炳輝於第
一審之證詞，足見應召女子未承認曾有犯行，抗告人依行政習慣
調查而未製作臨檢筆錄，於法並無不當，況抗告人事後業已向小
隊長林金城報告，抗告人所為實無不妥；另觀之證人即同案被告
舒文華於警詢及證人馬光男於原審法院上訴審所證，可知抗告人
於民國九十年四月十四日二十時許在千賓賓館五０三室係執行正
俗專案，至同日二十二時許，方就該處五０七、五０八室實施臨
檢，兩次辦案方式顯有不同，一次係釣魚（指五０三室），另一
次則係臨檢（指五０七、五０八室），而五０七、五０八室既查
無違法情事，故抗告人在台北市政府警察局內湖分局實施檢查紀
錄之公文書上記載「……未發現有……及其他違法事證」等文字
，並無不實登載之犯行，原確定判決對上述有利抗告人之證言不
予採納，並將上開五０三室與五０七、五０八室之二次行為視為
一次行為，認五０七、五０八室縱無違法仍應記載為違法，顯有
違誤，且係就足生影響於判決之重要證據漏未審酌，同屬有再審
之原因云云，指摘原裁定違法。然查，原確定判決係以抗告人有
於其事實欄所示時、地，明知該年籍不詳之成年應召女子疑似大
陸來台而賣春之女子，抗告人自應依社會秩序維護法及台灣地區
與大陸地區人民關係條例之相關規定辦理，又其所陳述之姓名、
年籍及住所可能不實，有待進一步查證，且該女子之供述，復係
黃淑珍媒介賣淫，涉犯刑第二百三十一條第一項罪嫌之重要證據
，竟未深入查證，率令離去，並在其職務上所掌管之上開檢查紀
錄之公文書上記載「……未發現有……及其他違法事證」等文字
，因認抗告人所為，係犯刑法第二百十三條之罪，而非判決黃淑
珍犯刑法第二百三十一條第一項之罪。原判決未於理由欄說明黃
淑珍有無意圖營利之主觀違法要件，與抗告人是否犯罪並無關聯
，抗告意旨執此主張有再審之事由，難認有理由。至於其他抗告
意旨均係就原審已調查及依憑卷證資料所為採證認事職權之合法
行使，以及原判決已論列說明之事項，依憑己見，任意指為違法
，並重為事實之爭執，殊與法律所規定得為聲請再審之新證據不
相適合。其抗告為無理由，應予駁回。
據上論結，應依刑事訴訟法第四百十二條，裁定如主文。
中    華    民    國  一○○  年    八    月   十一   日
                      最高法院刑事第十庭
                          審判長法官  賴  忠  星  
                                法官  呂  丹  玉  
                                法官  吳      燦  
                                法官  蔡  名  曜  
                                法官  葉  麗  霞  
本件正本證明與原本無異
                                      書  記  官  
中    華    民    國  一○○  年    八    月   十六   日
                                                      Ｅ